臺灣臺北地方法院刑事判決　　　　　　　 99年度訴字第650號
公　訴　人　臺灣臺北地方法院檢察署檢察官
被　　　告　鄭欽壕
輔佐人即
被告之父　　鄭明博
公設辯護人　曾德榮
上列被告因偽造文書等案件，經檢察官提起公訴（99年度偵字第
4878號），嗣被告就被訴事實為有罪之陳述，經本院合議庭裁定
由受命法官獨任進行簡式審判程序審理，判決如下：
    主  文
鄭欽壕竊盜，累犯，處有期徒刑貳月，如易科罰金，以新臺幣壹
仟元折算壹日，並於刑之執行前，令入相當處所，施以監護貳年
。又行使偽造私文書，足以生損害於他人，累犯，處有期徒刑參
月，如易科罰金，以新臺幣壹仟元折算壹日，並於刑之執行前，
令入相當處所，施以監護貳年，未扣案之中國信託商業銀行信用
卡簽帳單商店收據聯上偽造「許安昱」署押壹枚沒收。應執行有
期徒刑參月，如易科罰金，以新臺幣壹仟元折算壹日，並於刑之
執行前，令入相當處所，施以監護貳年，未扣案之中國信託商業
銀行信用卡簽帳單商店收據聯上偽造「許安昱」署押壹枚沒收。
    事  實
一、鄭欽壕前因違反槍砲彈藥刀械管制條例案件，經本院以91年
    度訴字第997 號判決判處有期徒刑1 年，併科罰金新臺幣（
    下同）4 萬元，緩刑4 年確定。復因違反毒品危害防制條例
    案件，經本院以93年度簡字第2500號判決判處有期徒刑4 月
    確定，於94年5 月27日縮刑期滿執畢。另於前開緩刑期內之
    94年8 月17日犯竊盜案件，經本院以94年度簡字第2722號判
    決判處有期徒刑3 月確定，於95年11月17日縮刑期滿執畢，
    嗣經本院以95年度撤緩字第71號裁定撤銷前開緩刑確定。又
    因犯竊盜案件，經本院以95年度易字第1850號判決判處有期
    徒刑5 月確定，嗣與前開違反槍砲彈藥刀械管制條例案件經
    本院以96年度聲減字第1605號裁定各減刑為有期徒刑2 月15
    日、6 月確定。上開二案，接續執行於96年11月6 日縮刑期
    滿執畢。又其於90年間經診斷罹患精神分裂症及智能偏低，
    並因經濟困難，未曾持續規則接受治療，其在病症發作時，
    因受精神病症狀干擾，致辨識行為違法或依其辨識而行為之
    能力顯著減低，乃意圖為自己不法所有，於98年11月21日下
    午2 時許，在臺北市○○區○○路167 號臺北市立大同高級
    中學之操場司令臺旁，趁無人注意之際，徒手竊取許安昱所
    有之咖啡色皮夾1 只（內有許安昱之國民身分證、駕駛執照
    、健保卡、合作金庫商業銀行《下稱合作金庫》卡號0000-0
    000-0000-0 000號信用卡、中華郵政公司金融卡各1 張）得
    手。旋即另基於行使偽造私文書及詐欺之犯意，於同日下午
    2 時15分許，前往臺北市○○路159 號「FILA服飾店」，佯
    裝其為許安昱，向該服飾店店員出示上開竊得之合作金庫信
    用卡，並在簽帳單上偽簽「許安昱」之署名後交還予店員，
    表明其係以該信用卡持有人消費之旨予以簽帳消費，而行使
    偽造私文書，並使該服飾店店員因而陷於錯誤，交付價值共
    計4,832 元之外套、長褲予鄭欽壕，並致合作金庫陷於錯誤
    ，誤認係許安昱本人持卡消費，而將如數金額撥付予該服飾
    店，足生損害於許安昱、合作金庫及該服飾店。嗣經許安昱
    接獲合作金庫通知得知上開交易，始悉遭竊，於同日下午2
    時30分許報警處理。嗣經鄭欽壕經警臨時盤查時自首並接受
    裁判。
二、案經許安昱訴由臺北市政府警察局中山分局報告臺灣臺北地
    方法院檢察署檢察官偵查起訴。
    理  由
一、按刑事訴訟法第273 條之1 第1 項規定除被告所犯為死刑、
    無期徒刑、最輕本刑為3 年以上有期徒刑之罪、或高等法院
    管轄第一審案件者外，於審判期日前之程序進行中，被告先
    就被訴事實為有罪之陳述時，審判長得告知被告簡式審判程
    序之旨，並聽取當事人、代理人、辯護人及輔佐人之意見後
    ，裁定進行簡式審判程序。經查，本件被告鄭欽壕被訴竊盜
    、行使偽造文書等案，為前開不得進行簡式審判程序以外之
    案件，且被告於本院行準備程序時就被訴事實均為有罪之陳
    述，本院告知被告簡式審判程序之旨，並聽取被告、檢察官
    之意見後，爰依刑事訴訟法第273 條之1 第1 項之規定，當
    庭裁定改依簡式審判程序進行審判，合先敘明。
二、前揭事實，業據被告鄭欽壕於警詢、本院準備程序及審理中
    坦承不諱（見偵查卷第12頁至第14頁、本院卷二第84頁反面
    、第87頁反面、第89頁），核與證人即本件被害人許安昱於
    警詢中指訴情節大致相符（見偵查卷第5 頁至第10頁），復
    有卷附之中國信託商業銀行信用卡簽帳單商店收據正本、FI
    LA門市銷售明細表、監視錄影畫面翻拍照片9 張、購買物品
    照片3 張（見偵查卷第16頁至第23頁）在卷可稽，足認被告
    前開自白與事實相符，應堪採為認定事實之證據。本件事證
    明確，被告前揭犯行均應堪認定，均應予依法論科。
三、按簽帳單係特約商店人員交付予持卡人簽名，因刷卡方式之
    不同而有1 式2 聯或1 式3 聯（本件簽帳單係1 式2 聯），
    係持卡人用以證明所消費之金額，並同意依照信用卡使用規
    定，一經使用或訂購物品，即應按所示之全部金額，付款予
    發卡銀行之文書，屬於持卡人所製作之私文書（最高法院91
    年度臺上字第4531號判決意旨可供參照）。核被告所為，係
    犯刑法第320 條第1 項之竊盜及第216 條、第210 條之行使
    偽造私文書、第339 條第1 項之詐欺取財等罪。被告在簽帳
    單上偽造「許安昱」簽名，係偽造私文書之階段行為，其偽
    造私文書後復持之行使，偽造之低度行為應為行使之高度行
    為所吸收，均不另論罪。被告冒名偽簽信用卡簽帳單後持之
    購物以遂行詐欺取財之行為，係一行為同時觸犯前開行使偽
    造私文書罪及詐欺取財罪，應依刑法第55條之規定，從一重
    之行使偽造私文書罪論處。其所犯竊盜、行使偽造私文書二
    罪間，犯意各別，行為互殊，應予分論併罰。被告曾有如首
    開事實欄所載之犯罪科刑及執行情形，有臺灣高等法院被告
    前案紀錄表在卷可稽，其於有期徒刑執行完畢後5 年內，故
    意再犯本件有期徒刑以上之罪，為累犯，應依刑法第47條第
    1 項之規定，均加重其刑。次按行為時因精神障礙或其他心
    智缺陷，致不能辨識其行為違法或欠缺依其辨識而行為之能
    力者，不罰。行為時因前項之原因，致其辨識行為違法或依
    其辨識而行為之能力，顯著減低者，得減輕其刑，刑法第19
    條第1 項、第2 項定有明文。查被告前於90年間因思考障礙
    、被害妄想、聽幻覺及工作能力不足等情，而至國軍左營醫
    院就診，經診斷其有「智能偏低」及「精神分裂症」，之後
    再經國防醫學院三軍總醫院精神科門診診斷為「精神分裂疾
    患」，為妄想型，有慢性伴有急性發作症狀，迄至98年10月
    間再至馬偕紀念醫院就診，診斷為「焦慮狀態」、「其他人
    格違常」、「疑似器質性腦症候群」、「疑似殘餘型精神分
    裂症」，惟並無接受藥物或相關精神科治療，此有驗退證明
    書、國防醫學院三軍總醫院99年10月12日院三醫勤字第0990
    015821號函暨病歷影本、馬偕紀念醫院乙種診斷證明書暨99
    年10月12日馬院醫精字第0990004367號函暨病歷影本在卷可
    憑（見本院卷一第26頁、卷二第24頁至第27頁、卷一第25頁
    、卷二第29頁至第36頁），是被告輔佐人即被告之父鄭明博
    所陳被告有精神病等語，應屬真實。且經本院依職權囑託臺
    北市立聯合醫院松德院區對於被告之精神狀態進行鑑定，該
    院綜合被告個人生活史、疾病史、被告陳述過去曾短暫接受
    藥物治療後症狀較為改善、身體檢查、精神狀態檢查（被告
    現於宜蘭普門醫療財團法人普門醫院執行監護處分，其於鑑
    定時未見活躍之聽幻覺、妄想，但仍可見明顯思考障礙、認
    知缺損之表現，相較於其在前開普門醫院住院之紀錄表現而
    言，鑑定當時因業有規律治療，是其精神病症狀已有明顯改
    善，但其判斷能力仍顯見下降）、與心理評估結果（其在魏
    氏成人智能測驗第三版的表現為：語文、操作、整體智商各
    為65、63、64，智能表現在輕度障礙程度，自控能力較低）
    ，鑑定被告係一「精神分裂症」之患者，且其長期受精神症
    狀干擾持續，過去未曾長期規則接受治療，因精神分裂症持
    續進行性之病程，而認其行為時因「精神分裂症」此一精神
    障礙，致其辨識行為違法或依其辨識而行為之能力，有顯著
    減低等情，此有臺北市立聯合醫院100 年6 月13日北市醫松
    字第10031425800 號函檢附精神鑑定報告書（見本院卷二第
    73頁至第75頁）在卷可考。又輔佐人陳稱：被告有時清醒，
    常常恍恍惚惚，因家裡經濟不好，被告大部分都是在家中休
    養等語（見本院卷一第23頁反面、第36頁反面），且被告曾
    先後經本院以97年度訴字第2388號判決竊盜部分因有刑法第
    19條第2 項之情而判處有期徒刑4 月，被訴搶奪部分因有刑
    法第19條第1 項之情而獲判無罪、以99年度易字第1339號判
    決因有刑法第19條第1 項之情而獲判無罪確定在案，有前開
    各判決書（見本院卷一第29頁至第31頁、卷二第95頁至第97
    頁）在卷可佐。本院經綜合前開鑑定結果、被告病歷、被告
    犯罪史、卷內偵查、準備程序及審判筆錄之記載尚無記載被
    告受詢問、訊問時之對答情狀或監視錄影畫面，以及被告於
    本院時受訊問時之對答稱「因發病、不正常才為本件犯行」
    等語，認被告為本件竊盜、行為偽造文書以遂行詐欺取財等
    犯行時確有因受前開疾病所干擾而均處於辨識行為違法或依
    其辨識而行為之能力顯著減低等情，應依刑法第19條第2 項
    之規定，均減輕其刑。再按刑法第62條所謂未發覺之罪，凡
    有搜查權之官吏，不知有犯罪之事實，或雖知有犯罪事實，
    而不知犯罪人為何人者，均屬之，是刑法第62條之所謂發覺
    ，係指有偵查犯罪職權之公務員已知悉犯罪事實與犯罪之人
    而言（最高法院26年渝上字第1839號、75年台上字第1634號
    判例要旨可供參考），查被告於本院審理時雖供稱：我不忘
    記警察盤查時有跟警察說我有盜刷服飾等語（見本院卷二第
    88 頁 反面），惟證人於遭竊、遭盜刷信用卡後雖即報警處
    理，警方業已獲知犯罪事實，然而警方斯時尚不知犯罪人為
    何人，乃係迄至被告於98年12月14日經警盤查時自動向警方
    供承上情，警方始知犯罪嫌疑人為被告，此有調查筆錄（見
    偵查卷第12頁）在卷可憑，復依卷內事證尚無積極證據足認
    警方在被告自首前業已知悉犯罪人為被告，依上說明，應認
    合於自首之要件，應依刑法第62條前段之規定，均減輕其刑
    ，並依法均先加後遞減。爰審酌被告有犯罪前科，其品行、
    素行狀況，有卷附被告前案紀錄表可憑，其犯罪動機、目的
    、身體健康狀況、其犯罪手段對社會文書公共信用之影響、
    及其所竊得之前述財物業經丟棄而無法返還與被害人，及其
    盜刷信用卡對被害人所造成之財產上損失尚非過鉅，其生活
    狀況、智識程度、坦承犯行，犯罪後態度良好等一切情狀，
    分別量處如主文所示之刑暨諭知易科罰金之折算標準，並定
    其應執行刑及諭知易科罰金之折算標準。
四、又按有第19條第2 項之原因，其情狀足認有再犯或有危害公
    共安全之虞時，於刑之執行完畢或赦免後，令入相當處所，
    施以監護。但必要時，得於刑之執行前為之，刑法第87條第
    2 項定有明文。查被告前經本院以97年度訴字第2388號判決
    施以監護2 年，並於99年8 月11日起於宜蘭普門醫療財團法
    人普門醫院執行監護處分，迄今已有10個月之久，惟依前開
    鑑定結果，鑑定人認被告雖經長期精神治療，症狀雖已有明
    顯改善，但其判斷能力仍顯見下降，仍可見被告呈現認知退
    化，自言自語等不適切之精神病症狀，認被告仍因精神障礙
    而致生再犯或危害公共安危之虞，建請執行監護處分之必要
    等語，有前揭鑑定報告書、及前開醫院99年11月5 日普醫法
    詢字第99057 號函覆暨病歷（見本院卷一第37頁至第48頁）
    在卷可查，又被告因家中經濟因素無法獲完善照顧，被告家
    人希望被告能接受治療等情，已據輔佐人供陳在卷（見本院
    卷第23頁反面至第24頁、第41頁、卷二第85頁、第89頁），
    公訴人亦認被告有施以監護治療之必要（見本院卷一第40頁
    反面），復斟酌被告係因發病而為本件犯行，被告對監護處
    分並無意見等語（見本院卷二第89頁），本院綜合上述等情
    ，爰依刑法第87條第2 項但書、第3 項前段之規定，分別宣
    告令被告於刑之執行前入相當處所施以監護2 年，予以適當
    之治療，並兼顧獄所及社會安全之維護。再按保安處分並非
    刑罰，故刑法之數罪併罰之觀念，不能適用於保安處分，且
    刑法第51條對於保安處分之執行並無規定，不能適用刑法第
    51 條 定其應執行之保安處分，而應依保安處分執行法第4
    條之1 第1 項第2 款之執行方法執行之，是本案被告因同一
    原因宣告多數監護，僅就其中最長期間者執行之，至被告於
    執行中認無繼續執行之必要者，則可聲請免其處分之執行，
    附此敘明。
五、末以，被告於未扣案之中國信託商業銀行信用卡簽帳單商店
    收據聯上偽簽「許安昱」署名1 枚，不問屬於犯人於否，應
    依刑法第219 條之規定宣告沒收之。至於前開商家收據聯業
    經被告為本件偽造文書、詐欺犯行時交付與前開商家收執而
    非屬被告所有之物，且非屬違禁物，自無從依法宣告沒收。
    另被告收受之存根聯部分，因未扣案，復無積極證據證明現
    尚存在而未滅失，為免將來執行困難，爰不宣告沒收，在此
    陳明。
據上論斷，應依刑事訴訟法第273 條之1 第1 項、第299 條第1
項前段，刑法第320 條第1 項、第216 條、第210 條、第339 條
第1 項、第55條、第47條第1 項、第19條第2 項、第62條前段、
第51條第5 款、第41條第1 項前段、第87條第2 項但書、第3 項
前段、第219 條，刑法施行法第1 條之1 ，判決如主文。
本案經檢察官陳國安到庭執行職務。
中    華    民    國    100    年    7    月    14    日
                  刑事第十六庭  法  官  葉藍鸚
上正本證明與原本無異。
如不服本判決應於收受送達後10日內向本院提出上訴書狀，並應
敘述具體理由；其未敘述上訴理由者，應於上訴期間屆滿後20日
內向本院補提理由書（均須按他造當事人之人數附繕本）「切勿
逕送上級法院」。
                                書記官  黃芝凌
中    華    民    國   100    年    7     月    18    日
附錄本案所犯法條全文
中華民國刑法第320條
（普通竊盜罪、竊佔罪）
意圖為自己或第三人不法之所有，而竊取他人之動產者，為竊盜
罪，處5  年以下有期徒刑、拘役或 5 百元以下罰金。
意圖為自己或第三人不法之利益，而竊佔他人之不動產者，依前
項之規定處斷。
前二項之未遂犯罰之。
中華民國刑法第216條
（行使偽造變造或登載不實之文書罪）
行使第 210 條至第 215 條之文書者，依偽造、變造文書或登載
不實事項或使登載不實事項之規定處斷。
中華民國刑法第339條
（普通詐欺罪）
意圖為自己或第三人不法之所有，以詐術使人將本人或第三人之
物交付者，處 5 年以下有期徒刑、拘役或科或併科 1 千元以下
罰金。
以前項方法得財產上不法之利益或使第三人得之者，亦同。
前二項之未遂犯罰之。